【裁判字號】    99,交聲,319
【裁判日期】    991115
【裁判案由】    違反道路交通管理處罰條例聲明異議
【裁判全文】
臺灣基隆地方法院交通事件裁定         99年度交聲字第318號
原處分機關
即移送機關  交通部公路總局臺北區監理所基隆監理站
異  議  人
即受處分人  華新貨櫃股份有限公司
代  表  人  乙○○
代  理  人  楊師平
上列異議人即受處分人因違反道路交通管理處罰條例案件，對於
臺北市交通事件裁決所民國99年10月8 日所為之處分（原處分案
號：基監字第裁42-C00000000號、基監字第裁42-C00000000號）
，聲明異議，本院裁定如下：
    主  文
異議駁回。
    理  由
一、原處分意旨略以：車牌號碼為478-KE之營業貨櫃曳引車（以
    下簡稱「系爭曳引車」），於民國99年8 月17日上午11時5
    分，在臺北縣汐止市○○○路17.6公里處之北向車道附近，
    後拖懸掛「T6-52 」牌照然無「相對應『T6-52 』牌照之車
    身號碼262 」之營業一般半拖車（以下簡稱「系爭板架」）
    行駛道路，由此顯見，「T6-52 」牌照並非「系爭板架」依
    法申領而可懸掛行駛道路之合法牌照，據此，執勤員警當場
    攔檢而後製單舉發，依法當亦核無違誤，爰分別就「T6-52
    」牌照借供他車即「系爭板架」懸掛之違規事實（牌照借供
    他車使用），依道路交通管理處罰條例第12條第1 項第5 款
    及同條第2 項規定，裁處「T6-52 」牌照車主即異議人罰鍰
    新臺幣（下同）10,800元暨吊銷牌照；就「系爭板架」借用
    「T6-52 」牌照行使道路之違規事實（使用他車牌照行駛）
    ，依道路交通管理處罰條例第12條第1 項第5 款及同條第2
    項規定，併參酌交通部90年2 月8 日交路90字第001229號函
    示意旨，歸責於「系爭曳引車」所有人即異議人而據以裁處
    罰鍰新臺幣（下同）10,800元暨吊銷牌照等語。
二、異議意旨則略以：「T6-52 」牌照確屬「系爭板架」依法申
    領而可懸掛行駛道路之合法牌照；至「系爭板架」雖查無「
    相對應『T6-52 』牌照之車身號碼262 」，然此應係原懸掛
    於板架車身之「號碼標示牌」無故脫落遺失之所致。乃舉發
    員警暨原處分機關概不予詳查，為此，異議人自難甘服，爰
    於法定期間提起本件異議，求為撤銷原處分等語（參見聲明
    異議狀及本院99年11月9 日訊問筆錄第1 頁至第2 頁、第4
    頁）。
三、按「汽車有下列情形之一者，處汽車所有人新臺幣三千六百
    元以上一萬零八百元以下罰鍰，並禁止其行駛：五牌照借供
    他車使用或使用他車牌照行駛。」道路交通管理處罰條例第
    12條第1 項第5 款定有明文。且依同條第2 項規定，牌照借
    供他車使用或使用他車牌照行駛者，均應一併吊銷其牌照。
四、經查：
  (一)「系爭曳引車」於99年8 月17日上午11時5 分，在臺北縣汐
    止市○○○路17.6公里處之北向車道附近，後拖懸掛「T6-5
    2 」牌照然無「相對應『T6-52 』牌照之車身號碼262 」之
    「系爭板架」行駛道路，為警攔檢查獲而後當場製單舉發乙
    節，除為異議人之所不否認，並據證人甲○○即本件舉證員
    警到庭結證明確（本院99年11月9 日訊問筆錄第2 頁至第3
    頁），且有臺北縣政府警察局北縣警交大字第C00000000、C
    00000000號舉發違反道路交通管理事件通知單各1 紙、原違
    規採證照片5 張及證人甲○○當庭提出之採證放大照片2 張
    存卷為憑。從而，「系爭曳引車」於旨揭時、地，後拖以行
    駛道路之「系爭板架」，雖懸掛「T6-52 」牌照，然查無相
    對應之車身號碼（262 ）乙節，當屬本院首堪認定而無可疑
    。
  (二)按汽車之定期檢驗，引擎或車身（架）號碼及拖車標識牌需
    與紀錄相符，號牌完好，並依規定懸掛，道路交通安全規則
    第39條之1 第1 款定有明文。而交通部亦曾於88年7 月9 日
    頒訂「拖車標識牌及車身（架）號碼打刻規定」，其中，第
    1 條、第2 條、第3 條、第4 條及第5 條併係規定：「一拖
    車標識牌應以銅合金或不鏽鋼板製作，規格及內容如圖一，
    字體應端正、清晰、明確，採用銲接或鉚接方式固定於車架
    上，其明接之位置如圖二、三及四。二拖車應於標識牌下方
    之車身（架）上打刻車身（架）號碼，其車身（架）號碼內
    容應包含型式代號及流水號碼。三車身（架）號碼打刻之字
    體限長0.9 公分、寬0.6 公分以上，字體應端正、清晰、明
    確。四自中華民國88年9 月1 日起，國內產製者以出廠日為
    準，進口者以裝船日為準，拖車應依本規定打刻車身（架）
    號碼及銲接或鉚接標識牌。五使用中拖車之車身（架）號碼
    打刻位置不符合本規定者，應於89年1 月1 日前，委請汽車
    修理廠或拖車製造廠，依本7 規定之打刻位置及字體打刻「
    拖車使用證」上所登載之車身（架）號碼。」由此可見，半
    拖車標識牌焊接及車身（架）號碼打刻位置，係置放於半拖
    車車身（架）右側。此殆無可疑。茲細繹本件採證照片所示
    「T6-52 」拖車使用證（板證）之所載內容，「車牌號碼為
    T6-52 之營業一般半拖車」，實甫於99年4 月14日經監理單
    位檢驗「合格」；對照上揭規定以觀，核亦足見「車牌號碼
    為T6-52 之營業一般半拖車」，於99年4 月14日經檢驗之當
    時，其車身（架）號碼262 亦必依上揭規定鏤印於該車板架
    之上，否則無從辦理驗車手續，遑論獲致檢驗合格之結論。
    換言之，倘「系爭板架」即屬「車牌號碼為T6-52 之營業一
    般半拖車」，而無所稱借用「T6-52 」牌照行使道路之情事
    ，則其車身（架）右側亦必查有「262 」之縷刻痕跡！乃「
    系爭板架」竟懸掛「T6-52 」牌照而查無「相對應『T6-52
    』牌照之車身號碼262 」，則所稱「T6-52 」牌照確屬「系
    爭板架」依法申領而可懸掛行駛道路云云，自係昧於事理而
    尤難昭人採信。
  (三)次按人民違反法律上之義務而應受行政罰之行為，法律無特
    別規定時，雖不以出於故意為必要，仍須以過失為其責任條
    件，但應受行政罰之行為，僅須違反禁止規定或作為義務，
    而不以發生損害或其危險為其要件者，推定為有過失，於行
    為人不能舉證證明自己無過失時，即應受處罰（司法院大法
    官會議釋字第275 號解釋參照）。又道路交通管理處罰條例
    第12條第1 項第5 款規定之立法意旨，無非係為確認、釐清
    使用牌照者之責任歸屬，藉以維持行政管理秩序，是倘汽車
    查有牌照借供他車使用或使用他車牌照行駛之行為，即屬違
    反上開法律規定而應予以處罰。再者，車身（架）號碼係以
    打刻方式鏤印在半拖車之板架上，為辨識半拖車來源（即與
    拖車使用證及拖車號牌號碼所示車輛是否同一）之重要依據
    ，是倘執勤員警於查驗後未能發現車身（架）號碼，半拖車
    使用人復未能舉證證明該半拖車確實為領有合格拖車使用證
    之車輛，應可推定該半拖車為未領有合格拖車使用證之車輛
    。據此，異議人帶同證人李世勝到庭空言敘稱之「我們的板
    車號碼是另外用一個銀色的牌子掛在『總重23公噸』的左方
    ，可能因為板車出廠時間太久，因此遺失了」、「我只能說
    事情真的這麼巧」云云（本院99年11月9 日訊問筆錄第4 頁
    ），自均無解於本件「T6-52 」牌照借供他車即「系爭板架
    」懸掛，及「系爭板架」借用「T6-52 」牌照行使道路之違
    規責任。
  (四)至異議人固帶同證人李世勝到庭而另辯稱：「就算我的板架
    違規，我還是不能理解為何要罰我的車頭（意指『系爭曳引
    車』」云云。惟依交通部90年2 月8 日交路90字第001229號
    函示意旨，即「關於拖車違反道路交通管理處罰條例規定之
    【拖車未懸掛號牌】、【拖車使用他車牌照行駛者】、【使
    用註銷之牌照行駛者】等案件，應歸責於曳引車所有人而處
    罰之…」，併參酌交通部公路局91年1 月9 日（89）路監交
    字第8955585 號函示意旨，即「建議『拖車使用他車牌照行
    駛』…因涉及拖車須由曳引車牽引始得視為一汽車整體，以
    行駛道路，且依道路交通安全規則第8 條但書規定，拖車號
    牌及拖車使用證得由使用人申請之，曳引車使用人如需使用
    拖車即得據以申請有效之拖車牌證，故應歸責曳引車所有人
    而處罰之（依道路交通管理處罰條例第12條第2 項應吊銷汽
    車牌照者，吊銷曳引車牌照，以使處分標的一致），並可促
    使其對所駕駛之車輛負管理之責…」，足見「系爭曳引車」
    既曳引（後拖）「懸掛『T6-52 』牌照然無相對應『T6-52
    』牌照之車身號碼262 」之「系爭板架」於行駛中為警查獲
    ，則「系爭板架」與「系爭曳引車」即應視為一個汽車整體
    ，從而，原處分機關援引交通部函示意旨，逕將「系爭板架
    」借用「T6-52 」牌照行使道路之違規行為（使用他車牌照
    行駛）歸責於「系爭曳引車」所有人而為裁罰，當亦於法有
    據而無不合。
五、綜上，原處分機關援引首開規定，對異議人為首揭裁處，自
    屬適法，並無違誤；異議人徒執前詞，求為免罰，核無理由
    ，應予駁回。
六、據上論斷，應依道路交通案件處理辦法第19條，裁定如主文
    。
中    華    民    國    99    年    11    月    15    日
                  交通法庭法  官    王慧惠
以上正本證明與原本無異。
對於本件裁定如有不服，應於收受送達後5 日內，向本院提出抗
告書狀，敘述抗告之理由，抗告於臺灣高等法院。
中    華    民    國    99    年    11    月    15    日
                          書記官    王一芳

司法院資訊處製作；財團法人民間司法改革基金會備份。
